【裁判字號】    89,家訴,14
【裁判日期】    890921
【裁判案由】    給付贍養費等
【裁判全文】
台灣花蓮地方法院民事判決  八十九年度家訴字第一四號
    原      告  乙○○
    被      告  甲○○
右當事人間給付贍養費等事件，本院判決如左：
    主    文
被告應給付原告新台幣伍拾萬元，及自民國八十九年八月三十一日起至清償日止，按
年息百分之五計算之利息。
原告其餘之訴駁回。
訴訟費用由被告負擔。
    事    實
壹、原告方面：
一、聲明：
    被告應給付原告新台幣（以下同）九十萬元及自起訴狀繕本送達次日起（即八十
    九年八月三十一日）至清償日止，按年息百分之五計算之利息。
    訴訟費用由被告負擔。
二、陳述：
  (一)原被告本係夫妻關係，但被告惡意遺棄原告，且經常騷擾原告與子女，經鈞院以
    八十九年度婚字第五六號判決離婚在案。被告常期不提供生活費，致家中生計發
    生困難，原告僅為國小學歷，平日賣花為生，且原告操持家務多年，又患有高血
    壓等疾病，為此訴請被告給付贍養費與損害賠償。
  (二)原告子女吳治平於離婚案件證稱被告都沒有拿錢回家，參以原告平日賣花維生，
    又患有高血壓等病痛，無法從事吃重工作或是長期蹲坐、搬運等粗重工作，賣花
    所得僅足以糊口，為此依據民法第一千零五十七條請求贍養費三十萬元。
  (三)由於原告遭受被告恐嚇、叫罵，被告所為已達於不堪同居之虐待，雙方離婚原因
    係可歸責於被告。且原告身心受創甚深，亦因健康狀況不佳，致收入頓減，參以
    子女生活、教育費用等事務均由原告負擔，為此依據民法第一千零五十六條第一
    項之財產上損害賠償三十萬元。
  (四)雙方離婚既係由於原告故意所致，已造成原告精神上極大痛苦，為此依據同條第
    二項精神上損害賠償三十萬元。
  (五)我們曾經調解，被告答應每月給我五千元，結果後來也沒有給我。被告所言不實
    ，他去年沒有給我生活費，我也不知道他是否透過小孩給我生活費，小孩沒有告
    訴我此事。被告平日有作維修工作。房屋貸款本來就應該要被告繳，而且我們目
    前還住在一起。（見審卷第二一頁）
三、證據：提出診斷證明書、戶籍謄本、調解書影本各一份為證。
貳、被告方面：
一、聲明：駁回原告之訴。
二、陳述：
    在我退休時（離婚前）有給她贍養費，當時我叫小孩給她卅萬元，但小孩只拿給
    她二十萬元。我在去年九月退休，現在沒有工作，所以沒有給她錢。民享二街房
    子現在在原告名義下，我沒有其他不動產。我的確有答應原告每個月給五千元，
    我有交待小孩給她生活費，小孩拿給她，她也不肯拿，她向小孩說要我親手交給
    她。我打零工，但是都還沒領到錢。房屋貸款仍是我在繳，一個月一萬七千餘元
    （見審卷第二０至二一頁）。
三、證據：（無）
、本院依職權調取本院八十九年度婚字第五六號案卷。
    理    由
一、原告主張雙方離婚之事實，已據其提出與所述相符之戶籍謄本一份為證，且為被
    告所不爭執，應認原告之主張為真正。原告主張被告惡意遺棄原告一節，亦經調
    取本院八十九年度婚字第五六號案卷查明無誤；證人即雙方子女吳治平證稱：父
    母感情不好，他們每天晚上吵架，這種情形大約二年多，父親都沒有拿錢回家，
    錢都是媽媽給，媽媽賣花賺錢，我的學費及家裡開銷都是媽媽負責，我不知道父
    親為何沒有拿錢回家。父親過年有給我紅包一千元（見該卷第一六頁）。核與原
    告陳述情節相一致，被告對於離婚原因並未爭執，堪信原告此部分主張為真實。
二、按：民法第一千零五十七條規定，夫妻無過失之一方，因判決離婚而陷於生活困
    難者，他方縱無過失，亦應給與相當之贍養費。原告主張其因判決離婚而陷於生
    活困難一節，除有上述吳治平證詞可資證明外，復有診斷證明書一紙在卷（見審
    卷第二三頁），其上記載原告頭暈、腕遂道症候群、高血壓，堪認原告確實陷於
    生活困難。被告雖辯稱，在我退休時（離婚前）有給她贍養費，當時我叫小孩給
    她卅萬元，但小孩只拿給她二十萬元云云。但原告否認此情，且被告並未舉證證
    明此情，本院無從採信被告辯解。從而，原告請求被告給付三十萬元贍養費為有
    理由，應予准許。
三、按：
    (1)民法第一千零五十六條規定：
      夫妻之一方，因判決離婚而受有損害者，得向有過失之他方，請求賠償（第一
      項）前項情形，雖非財產上之損害，受害人亦得請求賠償相當之金額。但以受
      害人無過失者為限（第二項）。最高法院十九年上字第三六號判例則說明：「
      判決離婚之原因如果由夫構成，則夫應就其妻所受損害予以賠償，或並給與贍
      養費，至其給與額數，則應斟酌其妻之身分、年齡及自營生計之能力與生活程
      度，並其夫之財力如何而定。」
    (2)八十九年修正公布之民事訴訟法第二百二十二條第二項規定，「當事人已證明
      受有損害而不能證明其數額，或證明有重大困難者，法院應審酌一切情況，依
      所得心證定其數額。」
    (3)按，當事人主張有利於己之事實者，就其事實有舉證之責任，民事訴訟法第二
      百七十七條定有明文。
    原告主張其因離訴訟受有財產上損害三十萬元，但原告並未能證明其財產上損害
    數額達到三十萬元。參酌右述最高法院判例意旨，應考慮身分、年紀、謀生能力
    、生活程度、他方財力等因素；而雙方一致同意原告目前居住房屋仍由被告支付
    貸款，每月一萬七千餘元。在此情形下，原告所得請求數額，即應適當減縮；況
    且雙方於離婚前已有調解，被告應按月支付原告五千元；原告得據以強制執行，
    不得重複請求。本院認為原告財產上所受損害賠償數額已經由上述給付所填補，
    其請求三十萬元為無理由。
四、至於原告主張其精神上損害賠償一節，本院參酌雙方離婚理由確係被告惡意遺棄
    所致，參考雙方年紀、工作能力、身分、社會地位、家庭狀況、平日感情狀況等
    因素，認為以二十萬元為宜。
五、原告依據民法第一千零五十六條第一、二項、第一千零五十七條提起本訴，請求
    被告給付原告五十萬及自起訴狀繕本送達次日（即民國八十九年八月三十一日）
    起至清償日止，按年息百分之五計算之利息，合於法律規定，應予准許。超過部
    分為無理由，應予駁回。
六、因本案事證已臻明確，兩造其餘主張陳述及所提之證據，均毋庸再予審酌，附此
    說明。
七、據上論結：原告之訴為一部有理由，一部無理由，並依民事訴訟法第七十九條但
    書，判決如主文。（一、二審訴訟費用係法院所收取之各項費用，不含律師費等
    費用。）
中      華      民      國    八十九    年      九      月     二十一   日
                                    臺灣花蓮地方法院民事庭
~B法      官  吳燁山
右為正本係照原本作成。
如對本判決不服，應於送達後廿日內，向本院提出上訴狀（應按對方人數提出影本）
，並按上訴利益百分之一．五，繳納上訴費。
~B法院書記官  連玫馨
中      華      民      國    八十九    年      九      月    二十六    日


司法院資訊處製作；財團法人民間司法改革基金會備份。
